【裁判字號】    89,訴,51
【裁判日期】    890731
【裁判案由】    違反槍砲彈藥刀械管制條例等
【裁判全文】
臺灣花蓮地方法院刑事判決                            八十九年度訴字第五一號
    公  訴  人  臺灣花蓮地方法院檢察署檢察官
    被      告  甲○○
右列被告因違反槍砲彈藥刀械管制條例案件，經檢察官提起公訴（八十九年度偵字第
一０六號）本院判決如左：
    主  文
甲○○未經許可，持有彈藥之主要組成零件，處有期徒刑捌月，併科罰金新台幣伍萬
元，罰金如易服勞役，以新台幣玖佰元即銀元佰元折算壹日，緩刑年。
    事  實
一、甲○○於八十二年間，在花蓮縣光復鄉大全村山區拾獲國軍所有，已經拆去雷管
    ，無爆炸傷人危險之「六０迫砲練習彈」一顆，即予侵占入己（侵占部分已罹於
    時效），該練習彈之彈殼（即彈體）結構完整，尚可用以組裝炸彈，已經內政部
    依據八十六年十一月二十四日修正公布（同月二十六日生效）之槍砲彈藥刀械管
    制條例之規定，於同（二十四）日公告為炸彈之主要組成零件，未經許可，不得
    持有，詎甲○○竟自八十六年十一月二十六日該修正規定及公告生效之日起，未
    經許可，予以持有，藏放在花蓮縣光復鄉○○路六十八巷二號住處，迄八十八年
    十二月二十二日十一時三十分許，為警查獲，扣得上述之迫砲練習彈一枚（內有
    炸彈之組成零件即彈殼一個），交由花東防衛司令部屯儲。
二、案經花蓮縣警察局鳳林分局報請檢察官偵查起訴。
    理  由
一、訊據被告甲○○，除以並無犯意為辯外，對於右揭於八十二年間拾獲該迫砲練習
    彈一顆，即予侵占入己而持有之等情，均坦承不諱。該練習彈經拆解無雷管，彈
    體內裝不爆炸之填料及小量發煙劑，作為彈著點指示用，無爆炸傷人之危險，有
    花東防衛司令部八十九年五月二日（）輔明字第一六三０號函在卷可稽（本院
    卷第三十五頁、第三十六頁）。復經證人即花東防衛司令部彈藥技術官乙○○結
    稱：本件迫砲練習彈並無變形情事，看不出已使用過，經拆解結果，引信（彈頭
    ）之雷管已經拆解，縱裝置他處，也不會爆炸，彈體（彈殼）本身則仍屬完整，
    裝填炸藥後，仍可爆炸而有殺傷力，但要用合適的武器來射擊等情明確（見本院
    八十九年七月十九日筆錄）；乙○○曾在軍事機關彈藥庫任副分庫長，分庫長及
    未爆彈處理組長等職務，已經乙○○陳述綦明（見上引筆錄），具有專業能力，
    其證詞自屬可信。被告持有完整之彈殼（彈體）之事實至臻明確。又上開彈殼與
    已無效用彈頭、尾翼（參照後述乙○○證詞）結合，從形式上觀察，任何人均能
    認知係高度危險之物品，被告係成年人，對於不得持有該炸彈之主要組成零件，
    應有完整之認識，其所為並無犯意之辯解，並非可取。
二、按槍砲彈藥刀械管制條例於八十六年十一月二十四日修正公布，增訂未經許可持
    有彈藥主要組成零件之處罰規定，而「六０迫砲練習彈」之彈殼（彈體），依內
    政部八十六年十一月二十四日台()內警字第八六七０六八三號公告，為炸彈之
    主要組成零件，已經內政部警政署刑事警察局鑑定明確，有該局八十九年六月十
    五日八九刑偵五字第六五八二０號函可憑（本院卷第五十四頁），被告於槍砲彈
    藥刀械管制條例修正規定生效日（即八十六年十一月二十六日）起，未經許可，
    無故持有炸彈之彈殼（彈體），核其所為，係犯槍砲彈藥刀械管制條例第十三條
    第四項之罪。辯護意旨認使用該彈體填充炸藥，僅足作成爆裂物，尚不成立上述
    罪名一節，因彈殼（彈體）為炸彈之主要組成零件，已如前述，此項辯護意旨即
    非可取。檢察官認被告係犯槍砲彈藥刀械管制條例第七條第四項之未經許可持有
    炸彈罪，惟查槍砲彈藥刀械管制條例所稱之炸彈，以具有殺傷力或破壞性為必要
    ，此觀同條例第四條第一項第二款之規定即明，本件之迫砲練習彈既無爆炸傷人
    之危險，亦如前述，即不能認係炸彈，起訴法條尚有未洽，應予變更。審酌被告
    尚能坦承拾獲該迫砲練習彈而予侵占入己之事實，犯後態度良好，且其並無前科
    ，有台灣花蓮地方法院檢察署刑案資料查註紀錄表可按，其犯罪情節不重，並斟
    酌檢察官求予從輕量刑之意旨，爰從寬量處主文所示之刑，並就罰金部分諭知易
    服勞役之折算標準。被告未曾受有期徒刑以上刑之宣告（見前引紀錄表），本院
    認刑之宣告已足生警惕效果，當無再犯之虞，以暫不執行其刑為適當，併予宣告
    緩刑三年。
三、前揭迫砲練習彈現由花東防衛司令部屯儲中，有花東防衛司令部八十九年三月二
    十日（）輔明字第一０八七號函可資參照，復經證人乙○○證述無訛，卷附「
    未爆彈處理工作報告表」所載：於八十八年十二月二十二日下午三時予以爆燬等
    意旨，固與該迫彈練習彈仍在屯儲中之事實有所齟齬，但該練習彈之彈殼（彈體
    ），既是國軍所有，按諸最高法院二十九年上字第一五二七號判例，尚不在得予
    沒收之列，又該迫砲練習彈之彈頭（引信）雷管已經拆除，尾翼部分已嚴重銹蝕
    整個尾翼均無用處，此經乙○○證述在卷，此等部分非經加工、修護，顯不能用
    以組成炸彈，均不能據以為被告不利之認定，併此明。
四、公訴意旨另以：被告於八十二年間拾獲前開迫砲練習彈，竟意圖為自已不法之所
    有，予以侵占入己，涉犯刑法第三百三十七條之侵占罪等情。惟查刑法第三百三
    十七條之罪，依刑法第八十條第一項第五款規定，其追訴權時效期間為一年，被
    告於八十八年十二月二十二日被查獲，同月二十八日移送檢察官，距其行為時已
    逾上述一年之期間，追訴權時效業經完成，然因公訴意旨係認此部分與前揭有罪
    部分有牽連犯一罪之關係，爰不另為免訴之諭知。
據上論斷，應依刑事訴訟法第二百九十九條第一項前段、第三百條、槍砲彈藥刀械管
制條例第十三條第四項、刑法第十一條前段、第四十二條第二項、第七十四條第一款
，罰金罰鍰提高標準條例第二條，判決如主文。
中      華      民      國    八十九        年      七    月     三十一 日
                              臺灣花蓮地方法院刑事庭
                                  法  官  劉  令  祺
右正本證明與原本無異。
如對本判決不服，應於送達後十日內，向本院提出上訴狀。( 應抄附繕本 )
                                  法院書記官
中      華      民      國    八十九        年     八     月    二      日
附錄本判決論罪之法律條文：
槍彈藥刀械管制條例第十三條第四項：
未經許可，持有、寄藏或意圖販賣而陳列第一項所列零件者，處六月以上五年以下有
期徒刑，併科新臺幣三百萬元以下罰金。
第一項至第三項之未遂罰之。


司法院資訊處製作；財團法人民間司法改革基金會備份。
